【裁判字號】    97,毒抗,10
【裁判日期】    970123
【裁判案由】    毒品危害防制條例
【裁判全文】
臺灣高等法院刑事裁定                  97年度毒抗字第10號
抗  告  人
即  被  告  甲○○
上列抗告人因毒品危害防制條例案件，不服臺灣板橋地方法院中
華民國96年11月26日裁定（96年度毒聲字第2575號），提起抗告
，本院裁定如下：
    主  文
抗告駁回。
    理  由
一、按犯毒品危害防制條例第10條之罪者，檢察官應聲請法院裁
    定，令被告入勒戒處所觀察、勒戒，其期間不得逾二月，同
    條例第20條第1項定有明文。
二、本件檢察官聲請意旨略以：被告甲○○基於施用第一級毒品
    海洛因及第二級毒品甲基安非他命之犯意，於民國（下同）
    96年10月25日凌晨3時30分許為警採尿時回溯26小時及96小
    時內之某時，在不詳地點，分別施用第壹級毒品海洛因及第
    貳級毒品甲基安非他命；嗣於96年10月25日凌晨0時30分許
    ，在臺北縣三重市○○街33號前為警查獲；爰依毒品危害防
    制條例第20條第3項（聲請書漏載第3項）、第1項及觀察勒
    戒處分執行條例第3條第1項規定，聲請裁定將被告送勒戒處
    所觀察、勒戒等語。
三、原法院裁定以：被告固否認有前揭犯行，惟其於96年10月25
    日凌晨3時30分許，在臺北市政府警察局中山分局經警採得
    尿液檢體後，送臺灣尖端先進生技醫藥股份有限公司以酵素
    免疫分析法（EIA）初驗及以氣相層析質譜儀法（GC/MS）複
    驗檢驗結果，發現確呈鴉片類陽性、安非他命類陽性反應，
    有臺北市政府警察局偵辦毒品案件尿液檢體委驗單、該公司
    濫用藥物檢驗報告一紙足稽（見偵卷第54頁、第56頁）。次
    查海洛因經注射或吸入人體後，約百分之80於24小時內自尿
    中排出，一般而言，尿液中能否驗出嗎啡陽性反應與其投與
    量、投與途徑、採尿時間、個人體質及檢測方法之靈敏度有
    關，國外曾有文獻報導注射6毫克之海洛因鹽酸鹽，其代謝
    物嗎啡之平均可檢出時限約為26小時，業經行政院衛生署藥
    物食品檢驗局於81年9月8日以藥檢壹字第8114885號函述綦
    詳；又甲基安非他命經口服投與後約百分之70於24小時內自
    尿中排出，約百分之90於96小時內自尿中排出，由於甲基安
    非他命成分之檢出與其投與方式、投與量、個人體質、採集
    尿液檢體時間與檢測儀器之精密度等諸多因素有關，因此僅
    憑尿液中呈安非他命陽性反應，並無法確實推算吸食時間距
    採集時間之長短，惟依上述資料推斷，最長可能不會超過４
    日，亦經行政院衛生署藥物食品檢驗局81年2月8日（81）藥
    檢壹字第001156號函函釋明確。被告上開所採集尿液檢體液
    送驗結果既有鴉片類及安非他命類之陽性反應，且該結果係
    以氣相層析質譜儀法進行確認，已足排除偽陽性反應之可能
    ，顯見被告在經警採集尿液檢體前之26小時內、96小時內某
    時點，曾有施用第一級毒品海洛因、第二級毒品甲基安非他
    命之事實，所辯上情，無非事後飾卸之詞，不足採信。被告
    前於(一)88年間，因施用毒品案件，經法院裁定送勒戒處所觀
    察、勒戒後，認無繼續施用毒品傾向，於88年11月3日釋放
    出所（指揮書執畢日期為88年11月18日），業經臺灣板橋地
    方法院檢察署檢察官於88年11月4日，以88年度毒偵字第195
    5號為不起訴處分確定；(二)89年間，因施用毒品案件，經法
    院裁定送勒戒處所觀察、勒戒後，認有繼續施用毒品傾向，
    復經裁定送戒治處所強制戒治，於90年4月30日停止戒治處
    分出戒治所，付保護管束（指揮書執畢日期為90年6月1日）
    ，期滿未經撤銷，視為強制戒治期滿，所涉施用毒品罪，另
    經臺灣板橋地方法院以89年度易字第2924號判決判處有期徒
    刑伍月，如易科罰金，以銀元參佰元折算壹日確定，有本院
    被告前案紀錄表一份在卷可參，其於前開強制戒治執行完畢
    釋放後，五年後再犯施用第一、二級毒品之犯行，洵堪認定
    ，聲請意旨核無不合。經核並無不合。
四、抗告意旨雖略以：抗告人坦承有施用第二級毒品，惟並未施
    用第一級毒品，但驗尿報告卻顯示有第一級毒品反應，伊懷
    疑警方處理不當，請求重新採驗云云。經查：
  (一)海洛因經注射或吸入人體後，約百分之80於24小時內自尿中
    排出，一般而言，尿液中能否驗出嗎啡陽性反應與其投與量
    、投與途徑、採尿時間、個人體質及檢測方法之靈敏度有關
    ，國外曾有文獻報導注射6毫克之海洛因鹽酸鹽，其代謝物
    嗎啡之平均可檢出時限約為26小時，有行政院衛生署藥物食
    品檢驗局於81年9月8日藥檢壹字第8114885號函在案可稽，
    有如前述。
  (二)被告於96年10月25 日凌晨3時30分許，在臺北市政府警察局
    中山分局經警採得尿液檢體後，送臺灣尖端先進生技醫藥股
    份有限公司以酵素免疫分析法（EIA）初驗及以氣相層析質
    譜儀法（GC/MS）複驗檢驗結果，發現確呈鴉片類陽性陽性
    反應，有臺北市政府警察局偵辦毒品案件尿液檢體委驗單、
    該公司濫用藥物檢驗報告一紙在卷可憑（見偵卷第54頁）；
    則被告在上揭時地有施用第一級毒品之事實，自可認定。
  (三)抗告意旨執前詞據以指摘原法院裁定不當，為無理由，抗告
    應予駁回。
據上論斷，應依刑事訴訟法第412條，裁定如主文。
中    華    民    國    97    年    1     月    23    日
                  刑事第十庭    審判長法  官 楊炳禎
                                      法  官 李春地
                                      法  官 陳博志
以上正本證明與原本無異。
不得再抗告。
                                      書記官 陳嘉文
中    華    民    國    97    年    1     月    28    日


司法院資訊處製作；財團法人民間司法改革基金會備份。
